【裁判字號】    95,上訴,1083
【裁判日期】    950913
【裁判案由】    違反毒品危害防制條例
【裁判全文】
臺灣高等法院高雄分院刑事判決        95年度上訴字第1083號
上  訴  人
即  被  告  甲○○
                    （現另案於臺灣高雄第二監獄執行）
指定辯護人  本院公設辯護人  孫妙岑
上列上訴人因違反毒品危害防制條例案件，不服臺灣高雄地方法
院94年度訴字第3945號中華民國95年5 月23日第一審判決（起訴
案號：臺灣高雄地方法院檢察署94年度偵字第18185 號），提起
上訴，本院判決如下：
    主  文
原判決撤銷。
甲○○共同販賣第一級毒品，未遂，累犯，處有期徒刑拾年。扣
案之海洛因拾壹包（合計淨重零點捌公克），沒收銷燬之。
    事  實
一、甲○○前於民國90年間因違反毒品危害防制條例案件，經臺
    灣苗栗地方法院判處有期徒刑10月確定，於92年9 月13日縮
    短刑期執行完畢。詎仍不知悔改，明知海洛因係毒品危害防
    制條例第2 條第2 項第1 款明定之第一級毒品，不得販賣，
    竟與黃振明共同意圖營利，並基於販賣第一級毒品海洛因之
    犯意聯絡（黃振明另案起訴），於93年10月14日某時，先由
    綽號「昌仔」之不詳姓名年籍男子與黃振明談妥購買毒品海
    洛因之數量、價錢及交易地點後，黃振明旋即於高雄縣旗山
    鎮○○路○ 段某處，指示甲○○攜帶海洛因11小包（驗後合
    計淨重0.8 公克）至高雄縣旗山鎮中山公園，交付予綽號「
    昌仔」之男子，並向其收售價款新台幣（下同）4,500 元。
    嗣於同日晚間8 時40分許，甲○○攜帶上開第一級毒品海洛
    因11包，行經高雄縣旗山鎮○○路、永福街口時，為警當場
    查獲，並扣得前開11包海洛因，致未完成該次毒品交易。
二、案經高雄縣政府警察局旗山分局報請臺灣高雄地方法院檢察
    署檢察官偵查起訴。
    理  由
壹、有罪部分：
一、訊據上訴人即被告甲○○（下稱被告）雖坦承有於前揭時地
    為警查獲持有扣案之毒品海洛因11包一情，惟矢口否認有何
    販賣第一級毒品之犯行，辯稱：扣案之11包海洛因是拿回家
    供自己施用的，並未販賣過海洛因，為警查獲時因欠黃振明
    錢，黃振明常催債，因而對其心生怨懟，加上警察也要我咬
    黃振明，所以才坦承與黃振明共同販賣海洛因云云。
二、經查：
  (一)被告於前揭時、地因持有扣案之海洛因11包為警查獲，旋即
    為高雄縣政府警察局旗山分局以其涉嫌施用、持有第一級毒
    品罪嫌報請偵辦一情，此觀93年毒偵字第6213號偵查卷內解
    送人犯報告書已明，嗣因被告於前揭案件93年10月14日警詢
    及94年10月15日偵訊時一致陳稱該毒品海洛因之來源（因辯
    護人質疑被告此次警詢及偵訊內容係受員警利誘所為之陳述
    ，故本院不採為本案認定犯罪事實之證據，僅此敘明），經
    檢察官發交旗山分局調查後，被告於94年1 月7 日警詢時以
    秘密證人之身分仍坦承上開販賣毒品海洛因之犯行無誤（見
    94年度聲監字第217 號卷第7 至9 頁），此情並經證人乙○
    ○於本院證述屬實，嗣後被告於本案偵訊及聲請羈押訊問時
    亦一致對上開販賣毒品之犯行供認不諱（見94年度偵字第18
    185 號第14至16頁；原審94年度聲羈字第831 號卷第4 至6
    頁），經核被告上開供述前後均相一致，稽諸被告於原審審
    理時亦坦承上開犯行無誤，足徵被告上開自白具有任意性，
    自得採為認定犯罪事實之證據。此外，復有扣案之白色粉末
    11包，經送鑑驗結果均含有海洛因成分（驗後合計淨重0.8
    公克），有法務部調查局93年11月26日調科壹字第22001854
    6 號鑑定通知書在卷可考（見94年度偵字第18185 號卷第1-
    2 頁），益徵被告之前開自自，與事實相符，自得為認定被
    告犯罪之依據。被告嗣後於本院否認犯行，所為前揭辯解，
    顯屬事後卸責之詞，委不足採。
  (二)邇來政府為杜絕毒品氾濫，毒害人民甚深，再三宣導教民眾
    遠離毒品、媒體之報導既深且廣，對於毒品之禁絕，應為民
    眾所熟悉。又政府對於查緝施用、轉讓及販賣毒品無不嚴格
    執行，且販賣毒品罪更係重罪，設若無利可圖，衡情一般持
    有毒品者，當不致輕易將持有毒品交付他人。況乎第一級毒
    品海洛因價格不貲、物稀價昂，且販賣毒品乃違法行為，非
    可公然為之，亦無公定之價格，不論任何包裝，均可任意分
    裝增減分量，每次買賣價量，亦可能隨時依雙方間之關係深
    淺、資力、需求量及對行情之認知、來源是否充裕、查緝是
    否嚴緊，購買者被查獲時供述購買對象之可能性風險之評估
    等，因而異其標準，並隨時機動調整，非可一概而論，是販
    賣之利得除經坦承犯行或價量俱臻明確外，委難查得實情。
    惟販賣之人從價差或量差中牟利方式雖異，其以電子秤精確
    計量，分裝後販賣於一般之購買者，意圖營利之非法販賣行
    為則屬同一，足見被告販賣第一級毒品海洛因，其主觀上確
    有藉此牟利之意圖，應堪認定。
  (三)綜上論述，本件事證明確，被告犯行堪以認定，應依法論科
    。
三、核被告所為，係犯毒品危害防制條例第4 條第6 項、第1 項
    之販賣第一級毒品未遂罪。又被告持有第一級毒品海洛因之
    低度行為，為其販賣第一級毒品海洛因之高度行為所吸收，
    不另論罪。被告與黃振明2 人就上開犯行，有犯意之聯絡及
    行為之分擔，為共同正犯。查被告前於90年間因違反毒品危
    害防制條例案件，經臺灣苗栗地方法院判處有期徒刑10月確
    定，於92年9 月13日縮短刑期執行完畢一情，有臺灣高等法
    院被告前案紀錄表在卷可按，茲於5 年以內再故意犯本件有
    期徒刑以上之罪，不論依修正前之刑法第47條，或修正後之
    刑法第47條第1 項之規定，均構成累犯，對被告而言並無有
    利或不利之情形，自不生新舊法比較之問題，應逕依修正前
    之刑法第47條，論以累犯，並加重其刑（按被告所犯販賣第
    一級毒品罪其法定刑死刑、無期徒刑部分，依法不得加重，
    僅就罰金部分予以加重，僅此敘明）。又被告所犯乃未遂犯
    ，已如前述，茲因被告行為後，95年7 月1 日修正公佈施行
    之刑法已將刑法第26條前段規定移列至第25條第2 項後段，
    新舊法之規定對被告而言，並無有利或不利之情形，爰依修
    正前刑法第26條前段規定，按既遂犯之刑度減輕其刑。次查
    刑法第64條第2 項、第65條第2 項亦於94年1 月7 日修正公
    佈，並於95年7 月1 日施行，經比較新舊法，以舊法較有利
    於被告，是依刑法第2 條第1 項前段規定，應適用修正前刑
    法第64條第2 項、第65條第2 項之規定減輕其刑，並依法先
    加後減之。末查毒品危害防制條例第17條規定，犯同條例第
    4 條第1 項至第4 項、第5 條第1 項至第4 項前段、第6 條
    第1 項至第4 項、第7 條第1 項至第4 項、第8 條第1 項至
    第4 項、第10條或第11條第1 項、第2 項之罪，供出毒品來
    源，因而破獲者，得減輕其刑。其立法用意，旨在鼓勵被告
    供出其所製造、運輸、販賣或持有之毒品來源，俾追究出該
    毒品之前手，以澈底清除毒品氾濫。故所謂「供出毒品來源
    」係指具體供出上游之毒品來源，以防止毒品之蔓延而言。
    如僅供出共犯，而未供出上游之毒品來源，即不得依前開法
    條減輕其刑（最高法院95年台上字第489 、1982號判決意旨
    參照）。本件綜合被告所為陳述內容及本院前揭事實認定，
    被告僅是供述本案販賣第一級毒品之共同正犯，至為明確，
    亦即被告並未供出上游販賣或提供毒品者，自不得依毒品危
    害防制條例第17條規定減輕其刑，亦此敘明。
貳、不另為無罪諭知部分：
一、公訴意旨另以：被告與黃振明及黃振明之女友黃寶猜共同意
    圖營利，並基於販賣第一級毒品海洛因之概括犯意聯絡，自
    93年初某日起至93年10月14日20時40分許（即甲○○為警查
    獲時止），在高雄縣旗山鎮各地，先由欲購毒者撥打黃振明
    所有使用之00000000000 號及0000000000號行動電話，與黃
    振明談妥購買金額後，即由黃寶猜駕駛車牌號碼2862-MB 號
    自用小客車搭載黃振明至高雄縣旗山鎮某處，將待售之海洛
    因交予甲○○，再由：(一)黃振明與購毒者聯絡，告知購毒者
    被告使用之行動電話門號，再由購毒者與被告自行約定交易
    地點，由被告攜帶海洛因至約定地點交付並收取價金；或(二)
    由黃振明直接指示被告攜帶海洛因至高雄縣旗山鎮某地，再
    由黃振明告知購毒者交易地點及被告穿著衣服顏色，由被告
    在指定地點交付海洛因並收取價金。渠等3 人即以此等方式
    ，連續販賣第一級毒品海洛因予不特定人，每日販賣所得可
    達1 萬元。因認被告此部分同涉有前揭販賣第一級毒品罪嫌
    。公訴意旨認被告尚涉有前揭犯行，無非係以被告之自白為
    其唯一論據。經訊據被告則堅詞否認有前揭販賣第一級毒品
    之犯行。
二、按被告或共犯之自白，不得作為有罪判決之唯一證據，仍應
    調查其他必要之證據，以察其是否與事實相符，刑事訴訟法
    第156 條第2 項定有明文；次按共同被告具有共犯關係者，
    固得採為其他共犯犯罪之證據，然為保障其他共犯之利益，
    該共犯所為不利於己之陳述，須無瑕疵可指，且仍應調查其
    他必要之證據，以查其是否與事實相符，不得專憑該項陳述
    作為其他共犯犯罪事實之認定，即尚須以補強證據予以佐證
    ，不可攏統為同一之觀察，且共同被告間若具有對同性之關
    係，如毒品交易之買賣雙方為避免其嫁禍他人而虛偽陳述，
    尤應有足以令人確信其陳述為真實之補強證據，始能據以為
    論罪之依據，最高法院94年度台上字第5651號判決可資參照
    。
三、被告於偵訊及原審雖均曾供承幫黃振明送毒品給購買毒品者
    ，同時收錢一情，然細譯被告之供述，關於毒品價格部分，
    初則陳稱：每包海洛因因份量不同，每包有1,000 元、2,00
    0 元、3,000 元不等之價錢之語（94年聲羈字第831 號卷第
    5 頁）；嗣於原審則改稱：每包販賣金額約1,000 元至4,00
    0 元、4,500 元不等之語（原審卷第67頁）；另關於販賣之
    次數部分，先則陳述：幾乎每天都有之語（94年偵字第1773
    9 號卷第136 頁）；嗣於原審則陳稱：沒有每天賣，平均每
    星期2 至3 天左右之語（原審卷第68頁），前後供述並不相
    符，何者供述較為可信，已非無疑。至卷附被告使用之0000
    000000號、0000000000號行動電話之通訊監察譯文所示，均
    是94年3 月份以後之通訊監察紀錄，亦無從作為被告自白之
    佐憑。另遍查全部案卷，亦無其他足以令人確信其陳述與事
    實相符之補強證據，則揆諸首揭說明及前揭最高法院94年度
    台上字第5651號判決意旨，自難僅憑被告前揭有瑕疵之自白
    ，即遽認被告確涉有此部分之犯行。
四、綜上，並無其他佐證足以證明被告有為前揭公訴意旨所指之
    犯行，本應為無罪判決之諭知，惟公訴人認被告此部分行為
    與前開有罪部分有連續犯之裁判上一罪關係，爰不另為無罪
    之諭知，附此敘明。
參、原審據以論處被告罪刑，固非無見；惟查：(一)原判決於理由
    中就被告有何營利之意圖，漏未論述，容有未合。(二)公訴意
    旨所指前揭理由貳所示之犯行，並無其他補強證據足以證明
    被告之自白與事實相符，被告被訴此部分罪嫌，尚無積極證
    據可資證明，已詳敘如前，原判決未經詳查，即遽為有罪之
    認定，亦有未合。被告上訴意旨否認犯罪，指摘原判決不當
    ，雖無理由，惟原判決既有前揭可議，自應由本院將原判決
    關於被告部分撤銷改判。審酌被告本身曾因施用毒品，經裁
    定送觀察、勒戒及強制戒治，並曾因施用毒品受有期徒刑之
    執行，當知毒品戕害之嚴重性，竟為圖私利與黃振明共同販
    賣毒品，對社會危害程度甚鉅，惟念及被告係依黃振明之命
    令行事，對本案參與之程度較輕，並於犯後坦承犯行，犯罪
    後態度尚佳等一切情狀，量處如主文所示之刑。扣案之海洛
    因11包（合計淨重0.8 公克，包裝袋因與毒品無法析離而分
    別秤重，應一體適用），爰依毒品危害防制條例第18條第1
    項前段規定宣告沒收銷毀之。至扣案之門號0000000000號、
    0000000000號行動電話各1 支雖為被告所有，惟並無證據足
    以證明與被告所犯本次販賣毒品罪行有關，故不予宣告沒收
    。
據上論結，應依刑事訴訟法第369 條第1 項前段、第364 條、第
299 條第1 項前段，毒品危害防制條例第4 條第6 項、第1 項、
第18條第1 項前段，刑法第11條、第2 條第1 項前段、第28條、
修正前刑法第47條、第26條前段，判決如主文。
本案經檢察官姜麗儒到庭執行職務。
中    華    民    國    95    年    9     月    13    日
                  刑事第七庭    審判長法  官   莊飛宗
                                      法  官   黃憲文
                                      法  官   黃三友
以上正本證明與原本無異。
如不服本判決應於收受本判決後10日內向本院提出上訴書狀，其
未敘述上訴理由者，並得於提起上訴後10日內向本院補提理由書
狀（均須按他造當事人之人數附繕本）「切勿逕送上級法院」。
中    華    民    國    95    年    9     月    14    日
                                      書記官    黃玉珠
附錄本件判決論罪科刑法條：
毒品危害防制條例第4條第6項、第1項
製造、運輸、販賣第一級毒品者，處死刑或無期徒刑；處無期徒
刑者，得併科新臺幣1,000萬元以下罰金。
前5 項之未遂犯罰之。


司法院資訊處製作；財團法人民間司法改革基金會備份。
